最高法院刑事判決　　　　　　　　　 111年度台上字第4038號
上　訴　人　潘韋竣


上列上訴人因違反毒品危害防制條例等罪案件，不服臺灣高等法
院高雄分院中華民國111 年6 月1 日第二審判決（111 年度上訴
字第244 號，起訴案號：臺灣屏東地方檢察署110 年度偵字第27
89、3046、4240、5652號），提起上訴，本院判決如下：
    主  文
上訴駁回。
    理  由
一、按刑事訴訟法第377 條規定，上訴於第三審法院，非以判決
    違背法令為理由，不得為之。是提起第三審上訴，應以原判
    決違背法令為理由，係屬法定要件。如果上訴理由書狀並未
    依據卷內訴訟資料，具體指摘原判決不適用何種法則或如何
    適用不當，或所指摘原判決違法情事，顯與法律規定得為第
    三審上訴理由之違法情形，不相適合時，均應認其上訴為違
    背法律上之程式，予以駁回。
二、本件原審經審理結果，認定上訴人潘韋竣歷審之自白與同案
    被告陳宗  （所犯共同販賣第三級毒品部分，業經第一審判
    處罪刑，已確定）之陳述及卷內諸多證據悉相適合而真實，
    確有如原判決事實欄一所載共同販賣第三級毒品4-甲基甲基
    卡西酮之犯行，因而維持第一審論處上訴人以共同販賣第三
    級毒品2 罪刑（1次既遂，1次未遂，分別宣處有期徒刑7年4
    月、3年10月）之判決，暨所定應執行刑（有期徒刑8 年6月
    ）及相關沒收、追徵之諭知，駁回上訴人在第二審之上訴。
    已詳敘其調查、取捨證據之結果及憑以認定犯罪事實之心證
    理由。從形式上觀察，原判決並無任何違背法令之情形。
三、本件上訴意旨略謂：上訴人自始坦承犯行，深有悔意並有正
    當工作，祇因行為時年23歲，年輕識淺、思慮不周，才誤觸
    法網，而上訴人2 次販賣毒品咖啡包之行為，對象僅有2 人
    ，數量13包，純質淨重僅8.84公克，交易金額亦僅約新臺幣
    （下同）1,200元，未有獲利，其中1次更因係警方喬裝買家
    而未遂，上訴人行為惡性及情節與走私或長期販毒之大盤、
    中盤毒販不同，對社會治安、國民健康及國家侵害尚非重大
    ，且家中尚有妻小亟需照顧，在客觀上當有足以引起一般同
    情而有情輕法重之處，爰請考量上訴人犯罪之動機、目的、
    手段、所生危害及犯後態度等一切情狀，依刑法第59條之規
    定給予減輕其刑，期使符合罪刑相當及比例原則云云。
四、惟查：
    刑法第59條關於犯情可憫、減輕其刑的規定，係屬法院得依
    職權裁量的事項，此項職權的行使，若無客觀上顯然濫權、
    失當情形，即不得單憑當事人主觀，任意指摘為違法，據為
    其合法上訴第三審的理由。
    原判決業於其理由欄貳─三─㈢─⒉內，詳敘本件無刑法第
    59條減刑規定適用的理由，並指出：所為犯行，均為最輕本
    刑7 年以上有期徒刑之罪，不能謂不重，然毒品危害防制條
    例第4 條第3項之販賣第三級毒品罪，法定刑原為「5年以上
    有期徒刑，得併科700 萬元以下罰金」，嗣立法者考量近年
    來查獲案件之數據顯示，製造、運輸、販賣第三級毒品之行
    為日漸氾濫之趨勢，致施用第三級毒品之人口隨之增加，為
    加強遏阻此類行為，爰於民國104 年間修正前開規定，將製
    造、運輸、販賣第三級毒品之最低法定刑提高為7 年有期徒
    刑。立法者既本於特定立法政策，有意識地加重最輕本刑，
    欲藉此遏止日益氾濫之第三級毒品，且所選擇之最輕本刑，
    尚未達於與其他法益之保護密度相較，顯然失衡之程度，法
    制上亦設有自白及供出上游而查獲等減輕規定，以資衡平，
    應認立法者所選擇之刑，尚未達於顯然過苛之程度，裁判者
    當尊重立法之選擇，不得任意認定情輕法重而援引刑法第59
    條規定減輕，致被告減輕後反而可能僅受有較修法前更輕之
    宣告刑，進而架空前開立法意旨。上訴人係智識成熟之成年
    人且有相當社會生活經驗，為賺取利益而販賣該毒品咖啡包
    ，所為對社會安全秩序有所影響，並助長毒品氾濫，又其先
    後各交付10包毒品咖啡包予同案被告陳宗  販賣，數量非少
    ，並就其中獲取大部分販毒所得，於本件係立於主導角色犯
    案，惡性較為嚴重，經綜合上情，認上訴人犯罪未有特殊之
    原因與環境，在客觀上足以引起一般同情，如宣告上揭減輕
    其刑後之法定最低度刑，猶嫌過重之情事，是本件自無援引
    刑法第59條規定減輕其刑之必要，第一審判決未適用刑法第
    59條予以酌減其刑，並無不當等旨。經核於法都無不合。上
    訴意旨，無非就事實審法院量刑、刑之酌減職權的適法行使
    ，任憑己意，妄為指摘，難認為適法的上訴第三審理由。
五、依上說明，應認上訴人之上訴為違背法律上之程式，予以駁
    回。又本院係法律審，且本件係程序判決，上訴人另請求從
    輕量刑云云，尚無從審酌，附此敘明。
據上論結，應依刑事訴訟法第395條前段，判決如主文。
中    華    民    國   111    年    9     月    2     日
                  刑事第二庭審判長法  官  林  勤  純  
                                  法  官  王  梅  英  
                                  法  官  蔡  新  毅  
                                  法  官  黃  斯  偉  
                                  法  官  李  釱  任  
本件正本證明與原本無異
                                  書記官
中    華    民    國   111    年    9     月    8     日